臺灣臺北地方法院交通事件裁定　　　　 96年度交聲字第260號
　　異議人即
　　受處分人　乙○○○○○○○.
上列受處分人因違反道路交通管理處罰條例案件，對於臺北市交
通事件裁決所於中華民國95年10月12日所為之北市裁四字第裁22
-Z00000000號裁決，聲明異議，本院裁定如下：
    主  文
原處分撤銷。
乙○○○○○○○○○不罰。
    理  由
一、按法院受理有關交通事件，準用刑事訴訟法之規定，道路交
    通管理處罰條例第89條前段定有明文，是最高法院76年度臺
    上字第4986號判例所揭示之意旨：認定犯罪事實所憑之證據
    ，雖不以直接證據為限，間接證據亦包括在內；然而無論直
    接或間接證據，其為訴訟上之證明，須於通常一般之人均不
    致有所懷疑，而得確信其為真實之程度者，始得據為有罪之
    認定，倘其證明尚未達到此一程度，而有合理之懷疑存在以
    致事實審法院無從取得有罪之確信時，即應由法院為諭知被
    告無罪之判決，亦即刑事訴訟法上法院認定事實之最重要原
    則「認定被告有罪，就該有罪事實不能有任何之合理懷疑存
    在」，於法院審理行為人違反道路交通管理處罰條例案件時
    ，自當有其適用。易言之，法院於審理行為人違反道路交通
    管理處罰條例案件，當踐行完畢調查證據之程序後，為事實
    之認定時，如就原處分機關所認定之行為人違規之事實仍有
    合理之訴訟上懷疑，而無法百分之百確信行為人確有該當於
    道路交通管理處罰條例各該處罰條文之構成要件事實時，即
    應依訴訟上之待證事實「倘有懷疑，則從被告之利益作解釋
    」之證據法則，作對受處分人有利之認定。
二、本件原處分機關認異議人即受處分人乙○○○○○○○○○
    所有之車號8429-GU號自用一般小貨車，於民國95年7月1日8
    時50分許，由駕駛人甲○○駕駛上開自小貨車，行經國道一
    號北上28.1公里處，而為內政部警政署國道公路警察局第一
    警察隊汐止分隊員警周育民予以攔查，並以受處分人有違反
    道路交通管理處罰條例第12條第1項第5款規定之行為當場掣
    單舉發，嗣受處分人未於舉發通知單所載應到案日期（即95
    年7月16日）前到案聽候裁決，案經原處分機關即內政部警
    政署國道公路警察局第一警察隊調查，因認受處分人確有前
    開違規行為，原處分機關乃以「使用他車牌照行駛」之違規
    事實，並依道路交通管理處罰條例第12條第1項第5款、違反
    道路交通管理事件統一裁罰基準及處理細則第44條第1項及
    違反道路交通管理事件統一裁罰基準表（以下簡稱基準表）
    之規定，於應到案日期後二個月（即95年10月12日）逕行裁
    處受處分人罰鍰新臺幣10800元，並吊銷牌照。
三、訊據受處分人於本院調查中堅決否認有何違反道路交通管理
    處罰條例規定之行為，辯稱：其所有之上開車輛未曾使用他
    車牌照行駛等語。經查：受處分人所有之上開車輛使用之引
    擎號碼確為4G63V015419號乙節，業經本院於96年3月19日會
    同受處分人及證人即舉發員警周育民當場勘驗無訛，並製有
    勘驗筆錄一份在卷可稽，參諸上開自小貨車並無失竊紀錄乙
    情，亦經證人周育民證述在卷，是員警所攔查之車輛是否確
    為受處分人所有之上開車輛，實有疑問；又證人即舉發員警
    周育民雖於本院96年3月19日調查中證稱：「（問：本件是
    否你現場舉發？）是的，當時因為車子故障，停放在國道一
    號公路北上28.1公里路肩，我們巡邏經過時，下車盤查，發
    現他的掛的號牌與他所駕駛車輛的年份明顯不符，用無線電
    查詢所掛的車牌之車籍資料，發現資料與現場所發現的車輛
    顏色、型式均不同。我們請駕駛人掀開座椅核對引擎號碼之
    後，用引擎號碼查出車籍資料，我們就舉發。」等語，然證
    人即駕駛人甲○○於同日調查中證稱：「（問：當天所開的
    車是否就是如照片上的車？）不一樣，我開車是廂型車，這
    部車雖然是得利卡，但不是廂型車。」等語，徵諸證人周育
    民於同日調查中亦證稱：「（問：當天查獲是何種車型？）
    當天查獲是廂型車，並不是照片所示車型。」等語，自難僅
    以員警之上開舉發行為逕為不利受處分人之認定；況依卷內
    現存證據資料，亦無從認定受處分人所有之前開車輛確有上
    開違反道路交通管理處罰條例之行為，是其所涉上開違規行
    為，尚屬無從證明，而難逕以前開處分相繩。
四、綜上所述，原處分機關所認定受處分人使用他車牌照行駛之
    事實，既有前揭不當之處，而原處分機關未予詳查遽對受處
    分人為前開裁決，即有未洽。受處分人聲明異議意旨否認違
    規指摘原裁決不當，為有理由，是原裁決既有前開違誤即屬
    無可維持，應由本院予以撤銷，並另為不罰之諭知，而裁處
    如主文第二項所示之處分。
據上論斷，應依道路交通案件處理辦法第20條前段，裁定如主文
。
中　　華　　民　　國　　96　　年　　3 　　月　　20　　日
　　　　　　　　　臺灣臺北地方法院交通法庭
                          法　官　黃雅君
以上正本證明與原本無異。
如不服本裁定，應於裁定送達後5日內向本院提出抗告狀。
                          書記官  謝韻華
中　　華　　民　　國　　96　　年　　3　　月　　21　　日
